【裁判字號】    96,交抗,280
【裁判日期】    970111
【裁判案由】    聲明異議
【裁判全文】
臺灣高等法院高雄分院刑事裁定         96年度交抗字第280號
抗告人即    甲○○
受處分人
上列抗告人因違反道路交通管理處罰條例案件，不服臺灣高雄地
方法院中華民國96年11月15日裁定（96年度交聲字第942 號），
提起抗告，本院裁定如下：
    主  文
抗告駁回。
    理  由
一、本件抗告意旨略以：抗告人將車牌號碼UX-8615 號自用小客
    車（下稱系爭車輛）停放在臺北市○○路○段39巷2號道路旁
    ，雖系爭車輛停放位置已超出40公分，仍屬無立即的危險的
    微罪，基於微罪不舉的道理，難道不能用勸導單的方式，讓
    人民知法進而守法。況且停放位置前後有車、旁有路燈，本
    件停車時已經儘可能靠邊，只留下一小空隙供上下車。又如
    高雄巿火車站前實施拖吊作業時，亦有廣播要市民注意，交
    通警察難道一定要為了績效，非得對人民錙銖必較嗎？爰依
    法提起抗告請求撤銷原裁定云云。
二、按汽車駕駛人停車時，不依順行方向，或不緊靠道路右側，
    或併排停車，或單行道不緊靠路邊停車者，處新臺幣（下同
    ）600 元以上1200元以下罰鍰，道路交通管理處罰條例第56
    條第1 項第6 款定有明文。又汽車停車時，應依車輛順行方
    向緊靠道路右側，但單行道應緊靠路邊停車。其右側前後輪
    胎外側距離緣石或路面邊緣不得逾40公分，在單行道左側停
    車時，比照辦理，道路交通安全規則第112 條第2 項亦有明
    文。
三、經查：抗告人甲○○對於確有於裁罰當時停車於前開地點之
    事實並不爭執，復有本件交通違規陳述單及查詢單、臺北市
    政府交通局舉發違反道路交通管理事件通知單、舉發照片、
    臺北市停車管理處96年8月14日北市停四字第09634337100號
    函、高雄市○○○○道路交通管理事件裁決書、交通事件裁
    決中心送達證書在卷足稽（見原審卷第8 頁至第11頁）。故
    抗告人之違規事實，應可認定。雖抗告人辯稱其並不知已觸
    犯道路交通安全規則第112 條第2 項停車須距離路緣40公分
    之規定，且依法執行交通稽查任務人員，於舉發案件前，是
    否須先為廣播通知市民注意，並以勸導方式代替取締，以符
    合微罪不舉之法理云云。然停車應緊靠路邊以免影響其他用
    路人之安全及順暢，此為一般人民均知之甚詳之交通常識，
    而道路交通管理處罰條例所定之行政罰，係為確保全體用路
    人安全及維護交通秩序而設，抗告人既行駛汽車使用道路，
    本有義務瞭解及知悉有關道路相關管制規則，以確保其自身
    及全體用路人之行車安全，不得藉口不知情，即可要求免罰
    ，況本件抗告人停放系爭車輛之情形，已逾40公分甚多，依
    一般人通常之智慮程度，即可輕易判斷顯然已距離路面邊緣
    過遠，是抗告人以其不知停放車輛不得逾40公分云云置辯，
    尚無可採。又行政罰法第19條第1 項雖規定「違反行政法上
    義務應受法定最高額新臺幣3000元以下罰鍰之處罰，其情節
    輕微，認以不處罰為適當者，得免予處罰。」，此乃立法者
    鑑於情節輕微之違反行政法上義務行為，用以糾正或勸導較
    輕之罰鍰具有效果者，且參酌刑事處罰基於微罪不舉之考量
    ，亦採取職權不起訴，宥恕輕微犯罪行為，是對於違反行政
    法義務應受法定最高額3000元以下罰鍰之處罰，其情節輕微
    ，認以不處罰為適當者，允宜授權行政機關按具體情況妥適
    審酌後，免予處罰，並得改以糾正或勸導措施，以發揮導正
    效果，始於前揭條文明定職權不處罰之要件及其處理，至此
    一裁量權之行使，乃由依法授權之行政機關決定，並視其情
    節輕重，並考量以不處罰為適當者，始可免罰，非謂行政機
    關對於違反行政法義務應受法定最高額3000元以下罰鍰處罰
    之行為人，均應依上揭條文而免予處罰，否則所有行政罰鍰
    在3000元以下之條文豈非均不得處罰，形同具文，自非立法
    本意；又遍查道路交通管理處罰條例等相關規定，並未規定
    依法執行交通稽查任務人員，於舉發案件前，須先為廣播要
    市民注意之相關規定，亦未就系爭車輛為移置處分，是本件
    舉發案件之取締過程，並無違法之情形。從而原處分機關援
    引上開法條規定，裁處抗告人違規停車處罰鍰900 元，並無
    不當，原審駁回其異議亦無不合，抗告人執前詞提起抗告，
    指摘原裁定不當，為無理由，應予駁回。
據上論結，應依道路交通案件處理辦法第26條，刑事訴訟法第
412 條裁定如主文。
中    華    民    國    97    年    1     月  11      日
                  刑事第七庭    審判長法  官  莊飛宗
                                      法  官  邱明弘
                                      法  官  黃憲文
以上正本證明與原本無異。
不得再抗告。
中    華    民    國    97    年    1     月  11      日
                                      書記官  施耀程


司法院資訊處製作；財團法人民間司法改革基金會備份。
